【裁判字號】    92,訴,2291
【裁判日期】    921218
【裁判案由】    搶奪等
【裁判全文】
臺灣板橋地方法院刑事判決                        九十二年度訴字第二二九一號
    公  訴  人  臺灣板橋地方法院檢察署檢察官
    被      告  丙○○
右列被告因搶奪等案件，經檢察官提起公訴（九十二年度偵字第一五二三四號），暨
移
序，並判決如左：
    主  文
丙○○連續意圖為自己不法之所有，而搶奪他人之動產，累犯，處有期徒刑貳年陸月
。又連續行使偽造私文書，足以生損害於他人，累犯，處有期徒刑陸月，變造「伍銘
進」名義之中華民國身心障礙手冊上「丙○○」照片壹張，「中古手機（二手機）買
賣契約書」上偽造之「伍銘進」簽名壹枚、指印壹枚，「手機資源回收契約書」上偽
造之「伍銘進」簽名壹枚沒收。應執行有期徒刑貳年拾月，變造「伍銘進」名義之中
華民國身心障礙手冊上「丙○○」照片壹張，「中古手機（二手機）買賣契約書」上
偽造之「伍銘進」簽名壹枚、指印壹枚，「手機資源回收契約書」上偽造之「伍銘進
」簽名壹枚沒收。
    事  實
一、丙○○於民國九十一年間因違反著作權法案件，經本院於九十一年五月三十一日
    以九十一年度簡字第一五七號判處有期徒刑五月，如易科罰金，以三百元折算一
    日，於九十二年二月二日執行完畢，猶不知悔改。竟基於意圖為自己不法所有之
    概括犯意，自九十二年六月三日起，於附表所示之時、地，利用林黃碧華等人不
    及防備之際，騎乘車號ＦＣ三－一五九號重機車，自後方搶奪林黃碧華等人如附
    表所示之財物，得手後逃逸。
二、丙○○另於民國九十年八月間某日，在台北縣三重市三和夜市內，拾獲「伍銘進
    」之「中華民國身心障礙手冊」（該手冊係伍銘進所有，由台南縣政府核發，於
    九十一年八月間某日，在台北縣三重市三和夜市內遭不詳姓名之人竊取，而脫離
    其本人持有，下簡稱「殘障手冊」），竟基於侵占之犯意，將該脫離伍銘進本人
    持有之殘障手冊攜返台北縣三重市○○○路一九○巷三十五號三樓住處，變易持
    有為所有之意思予以侵占入己（此部分追訴權時效消滅，詳下理由欄所述）。因
    丙○○另涉有多件刑案，為掩飾其身分，竟於九十年八月間某日（起訴書誤載為
    九十一年間），基於變造特種文書之犯意，在上址住處，將該殘障手冊上「伍銘
    進」之照片撕下，並換貼自己之照片，以此方法變造該殘障手冊特種文書，足以
    生損害於伍銘進及手冊核發機關台南縣政府對身心障礙者資料管理之正確性。又
    丙○○在搶得如附表編號（四）江世華之西門子六六八八型行動電話，如附表編
    號（五）董培梅之ＯＫＷＡＰ一六六型行動電話，如附表編號（六）甲○○所有
    之諾基亞八二五０型、摩托羅拉Ｖ六０型行動電話各一支後（其中諾基亞八二五
    ０型在丙○○身上扣得，業經甲○○在警局領回，起訴書誤認為出售他人），原
    欲留供自己使用，嗣因缺款花用，竟另行基於行使變造特種文書及意圖為自己不
    法所有之概括犯意，於九十二年七月七日，在台北縣三重市○○○路一一八巷六
    十九號「火星科技行」內，持上開變造之「伍銘進」殘障手冊，冒稱為「伍銘進
    」本人，出賣附表編號（四）江世華（起訴書誤認係甲○○所有）所有之西門子
    六六八八型行動電話一支，使店員林仕雄因此陷於錯誤，誤認其係「伍銘進」本
    人，且所出售之行動電話來源合法，而交付新台幣（下同）一千元予丙○○。又
    基於前開同一行使變造特種文書、詐欺之概括犯意，及基於行使偽造私文書之概
    括犯意，於九十二年七月十七日下午二時五分許，在台北縣三重市○○街五十三
    號一樓「機神通訊行」內，持上開變造之「伍銘進」殘障手冊，冒稱為「伍銘進
    」本人，在該通訊行「中古手機（二手機）買賣契約書」上偽造之「伍銘進」簽
    名一枚、指印一枚而偽造該私文書，並持以行使交付店員李政忠，用以出賣附表
    編號（五）董培梅之ＯＫＷＡＰ一六六型行動電話一支（起訴書誤認係乙○○所
    有）使店員李政忠因此陷於錯誤，誤認其係「伍銘進」本人，且所出售之行動電
    話來源合法，而交付三千元予丙○○。又於九十二年七月二十日，承前開行使變
    造特種文書、行使偽造私文書、詐欺之概括犯意，在台北縣三重市○○路○段四
    十二之二號「台灣普泰企業有限公司」（下稱普泰公司）內，持上開變造之「伍
    銘進」殘障手冊，冒稱為「伍銘進」本人，在該公司「手機資源回收契約書」上
    偽造之「伍銘進」簽名一枚，並持以行使交付店員藍茂琳用以出賣所搶得附表（
    六）甲○○所有摩托羅拉Ｖ６０型行動電話一支，使店員藍茂琳因此陷於錯誤，
    誤認其係「伍銘進」本人，且所出售之行動電話來源合法，而交付一千五百元予
    丙○○，足以生損害於「伍銘進」、機神通訊行及普泰公司。嗣於九十二年八月
    九日下午四時五分許，丙○○因另案違反著作權法遭通緝，在台北縣永和市○○
    路一四六號地下一樓「球神撞球場」內為警逮捕，於其身上扣得變造之「伍銘進
    」殘障手冊後，始發覺上情。
三、案經台北縣政府警察局移送台灣板橋地方法院檢察署檢察官偵查起訴，暨台北縣
    政府警察局移送、台北縣政府警察局三重分局報請同署檢察官移請本院併案審理
    。
    理  由
一、訊據被告丙○○對右揭犯罪事實，於警詢時及偵審中均坦承不諱，核與被害人伍
    銘進、甲○○、乙○○、林黃碧華、許麗花、黃瑞珍、江世華、董培梅、盧欣怡
    、林寶猜、王露美之指訴，及證人藍茂琳、李政忠、林仕雄證述之情節大致相符
    ，並有變造之「伍銘進」名義之「中華民國身心障礙手冊」一份，火星科技行收
    購資料一紙，偽造之「中古手機（二手機）買賣契約書」、「手機資源回收契約
    書」各一紙，台北縣政府警察局贓物認領單四紙在卷可稽。本案事證明確，被告
    犯行洵堪認定，應依法論科。
二、核被告所為，係犯刑法第三百二十五條第一項之普通搶奪罪，第二百十六條、第
    二百十二條之行使變造特種文書罪，第二百十六條、第二百十條之行使偽造私文
    書罪，第三百三十九條第一項之詐欺取財罪。被告偽造「伍銘進」署押之行為，
    係偽造私文書之部分行為；其偽造私文書及變造特種文書後復持以行使，其偽造
    、變造之低度行為，應為行使之高度行為所吸收，均不另論罪。又被告十次搶奪
    、二次行使偽造私文書、三次行使變造特種文書、三次詐欺取財之犯行，均時間
    緊接、犯罪構成要件相同，顯各係基於概括犯意為之，均應依刑法第五十六條連
    續犯之規定以一罪論，並加重其刑。被告所犯刑法第二百十六條、第二百十二條
    之行使變造特種文書罪，第二百十六條、第二百十條之行使偽造私文書罪，及第
    三百三十九條第一項之詐欺取財罪三罪間，有方法結果之牽連關係，為牽連犯，
    應依刑法第五十五條之規定，從一重論以刑法第二百十六條、第二百十條行使偽
    造私文書罪處斷。又被告於九十一年間因違反著作權法案件，經本院於九十一年
    五月三十一日以九十一年度簡字第一五七號判處有期徒刑五月，如易科罰金，以
    三百元折算一日，於九十二年二月二日執行完畢，其於刑之執行完畢後五年內，
    再犯本件有期徒刑以上之刑之數罪，均為累犯，應各依刑法第四十七條之規定加
    重其刑，並均遞加之。被告所犯上開普通搶奪罪及行使偽造私文書罪間，犯意各
    別，構成要件互殊，應分論併罰。又公訴人未起訴如附表編號（一）、（二）、
    （三）、（四）、（五）、（七）、（九）、（十）等六次搶奪，及對火星科技
    行林仕雄行使變造特種文書，詐欺火星科技行林仕雄、機神通訊行李政忠、普泰
    公司藍茂琳之犯行，惟此部分未據起訴之犯罪事實，業經檢察官移送併辦，或為
    卷內資料可稽之事實，且與已起訴之犯罪事實間為連續犯或牽連犯，有裁判上一
    罪不可分之關係，均為原起訴效力所及，本院自應併予審理。爰審酌被告犯罪之
    動機、目的、手段，年輕力壯，不思惕勵上進，在短時間內多次搶奪他人財物，
    顯見其欠缺尊重他人財產權之觀念，且自制力薄弱，對被害人所生之損害，及犯
    罪後坦承犯行等一切情狀，分別量處如主文所示之刑，並定其應執行之刑，以資
    懲儆。
三、被告所偽造之「中古手機（二手機）買賣契約書」、「手機資源回收契約書」，
    均已分別交付機神通訊行、普泰公司收執，非被告所有之物，惟「中古手機（二
    手機）買賣契約書」上「伍銘進」之簽名一枚、指印一枚，及「手機資源回收契
    約書」上「伍銘進」之簽名一枚，均係被告所偽造之署押，應依刑法第二百十九
    條之規定宣告沒收。另變造「伍銘進」名義之中華民國身心障礙手冊上「丙○○
    」照片一張，係被告所有供變造特種文書犯罪用之物，業據其陳明在卷，應依刑
    法第三十八條第一項第二款之規定宣告沒收。
四、公訴意旨另謂：被告丙○○於九十年八月間某日，在台北縣三重市三和夜市內，
    拾獲「伍銘進」之殘障手冊，竟基於侵占之犯意，將之攜返台北縣三重市○○○
    路一九○巷三十五號三樓，變易持有為所有之意思予以侵占入己，因認被告此部
    分行為，涉犯刑法第三百三十七條侵占遺失物罪嫌。按案件時效已完成者，應諭
    知免訴之判決，刑事訴訟法第三百零二條第二款定有明文。查本件被告被訴於九
    十年八月間觸犯刑法第三百三十七條之侵占遺失物罪，係得處五百元以下專科罰
    金之罪，依刑法第八十條第一項第五款之規定，其追訴權為一年，是本案之追訴
    權時效應於九十一年八月完成。而本案被告行為後，於九十二年八月九日下午四
    時五分許，始為警發覺上情開始偵查，並於九十二年八月二十日經檢察官提起公
    訴，依照前開說明，此部分犯行業因時效完成應為免訴之判決，惟公訴人認被告
    此部分行為與前揭行使變造特種文書、行使偽造私文書有罪科刑部分，有牽連犯
    不可分之關係，爰不另為免訴之諭知。
五、又台灣板橋地方法院檢察署九十二年度偵字第一九０四五號（九十二年核退字第
    七五０三號）移送併辦意旨略謂（被害人黃瑞珍部分除外）：被告丙○○意圖為
    自己不法之所有，並基於概括之犯意，自九十二年七月十二日起至八月五日止，
    連續在台北縣三重市境內，騎乘機車搶奪被害人劉上銘、陳玉華、劉金標、黃薰
    慧等人之財物，案經台北縣政府警察局三重分局報請台灣板橋地方法院檢察署檢
    察官偵查，認與前開搶奪犯行為連續犯，而移送本院併案審理。惟查，刑法上連
    續犯之成立，其主觀上須出於「概括之犯意」。所謂「概括之犯意」，係指多次
    犯罪行為自始均在一個預定犯罪計劃以內，出於主觀上始終同一犯意之進行。若
    嗣後另有新犯意發生，縱其所為手段相同，所犯為同一罪名，究非連續其初發之
    意思，即不能謂成立連續犯。本案被告於本院審理中，除被害人黃瑞珍部分外，
    堅決否認併案部分之其他犯行，辯稱：伊有搶奪台北縣政府警察局移送之案件，
    但三重分局部分係怕被刑求才承認等語（惟三重分局移送部分，其中被害人黃瑞
    珍與本件編號三台北縣政府警察局部分移送部分重覆），是縱認此部分併案之事
    實確係被告所為，亦非被告基於預定犯罪計劃內之概括犯意行為，併案部分（除
    被害人黃瑞珍外）與本案即無連續犯之裁判上一罪關係，本院無從併予審理，應
    退由台灣板橋地方法院檢察署檢察官依法偵查，另為適法之處理，附此敘明。
據上論斷，應依刑事訴訟法第二百九十九條第一項前段、第二百七十三條之一第一項
，刑法第五十六條、第三百二十五條第一項、第二百十六條、第二百十條、第二百十
二條、第三百三十九條第一項、第五十五條、第四十七條、第五十一條第五款、第二
百十九條、第三十八條第一項第二款，罰金罰鍰提高標準條例第一條前段，判決如主
文。
本案經檢察官王家春到庭執行職務。
    中      華      民      國    九十二    年    十二    月    十八    日
                                        臺灣板橋地方法院刑事第七庭
                                            法  官  鄭  水  銓
右正本證明與原本無異。
如不服本判決，應於判決送達後十日內，向本院提出上訴狀。
                                            書記官  謝  明  倫
中      華民      國    九十二    年     十二     月    二十四    日
附錄本案論罪科刑法條全文：
刑法第三百二十五條
意圖為自己或第三人不法之所有，而搶奪他人之動產者，處六月以上五年以下有期徒
刑。
因而致人於死者，處無期徒刑或七年以上有期徒刑，致重傷者，處三年以上十年以下
有期徒刑。
第一項之未遂犯罰之。
刑法第二百十六條
行使第二百十條至第二百十五條之文書者，依偽造、變造文書或登載不實事項或使登
載不實事項之規定處斷。
刑法第二百十條
偽造、變造私文書，足以生損害於公眾或他人者，處五年以下有期徒刑。
刑法第二百十二條
偽造、變造護照、旅券、免許證、特許證及關於品行、能力服務或其他相類之證書、
介紹書，足以生損害於公眾或他人者，處一年以下有期徒刑、拘役或三百元以下罰金
。
  附    表：
┌──┬────┬───────┬───┬────┬──────────┐
│編號│行搶時間│行  搶  地  點│被害人│行搶方法│搶得物品            │
│    │        │              │      │        │                    │
├──┼────┼───────┼───┼────┼──────────┤
│一  │九十二年│台北縣三重市忠│林黃碧│騎乘車號│皮包（內有身分證、行│
│    │六月三日│孝路、三民路口│華    │ＦＣ三－│照、印章、行動電話一│
│    │下午五時│              │      │一五九號│支、現金二千元）    │
│    │二十分許│              │      │機車，利│                    │
│    │        │              │      │用被害人│                    │
│    │        │              │      │不及防備│                    │
│    │        │              │      │，自後方│                    │
│    │        │              │      │搶奪其財│                    │
│    │        │              │      │物      │                    │
├──┼────┼───────┼───┼────┼──────────┤
│二  │九十二年│台北縣三重市永│許麗花│同右方法│皮包（內有現金二千三│
│    │六月五日│德街十號前    │      │        │百元、健保卡三張、彰│
│    │上午七時│              │      │        │化銀行金融卡一張）  │
│    │許      │              │      │  │                    │
├──┼────┼───────┼───┼────┼──────────┤
│三  │九十二年│台北縣三重市三│黃瑞珍│同右方法│皮包（內有身分證、健│
│    │六月十五│和路四段一四五│      │        │保卡、國泰銀行信用卡│
│    │日上午四│巷、慈愛街口  │      │        │、郵局金融卡、現金七│
│    │時四十分│              │      │        │千元、鑰匙一串）    │
│    │許      │              │      │        │                    │
├──┼────┼───────┼───┼────┼──────────┤
│四  │九十二年│台北縣三重市三│江世華│同右方法│皮包（內有西門子六六│
│    │七月三日│和路三段六十四│      │        │八八型行動電話、現金│
│    │中午十二│號前          │      │        │五千元、美金二百元、│
│    │時五十五│              │      │        │不詳數量之日幣、人民│
│    │分許    │              │      │        │幣、馬來幣、越南幣，│
│    │        │              │      │        │永多國際實業有限公司│
│    │        │              │      │        │名義富邦銀行存摺二本│
│    │        │              │      │        │）                  │
├──┼────┼───────┼───┼────┼──────────┤
│五  │九十二年│台北縣三重市正│董培梅│同右方法│皮包（內有ＯＫＷＡＰ│
│    │七月九日│義北路「何嘉仁│      │        │一六六、ＰＨＳＪ八八│
│    │上午十時│書店」前      │      │        │型行動電話各一支、現│
│    │五十分許│              │      │        │金四千三百元、身分證│
│    │        │              │      │        │、健保卡、金融卡）  │
├──┼────┼───────┼───┼────┼──────────┤
│六  │九十二年│台北縣三重市龍│甲○○│同右方法│皮包（內有行照、駕照│
│    │七月十五│門路、龍濱路口│      │        │、身分證、金融卡、信│
│    │日下午三│              │      │        │用卡、現金卡、諾基亞│
│    │時三十分│              │      │        │八二五０、摩托羅拉Ｖ│
│    │許      │              │      │      │六０行動電話、現金八│
│    │        │              │      │        │百元），其中諾基亞在│
│    │        │              │      │        │警局領回）          │
├──┼────┼───────┼───┼────┼──────────┤
│七  │九十二年│台北縣三重市仁│盧欣怡│同右方法│皮包（內有身分證、健│
│    │七月二十│愛街十九號前  │      │搶奪被害│保卡、中國信託提款卡│
│    │三日上午│              │      │人置於機│駕照、行照、現金一萬│
│    │四時三十│              │      │車踏板上│元、摩托羅拉、ＦＵＮ│
│    │分許    │              │      │皮包    │ＡＩ行動電話各一支）│
│    │        │              │      │        │其中ＦＵＮＡＩ於警局│
│    │        │              │      │        │中領回              │
├──┼────┼───────┼───┼────┼──────────┤
│八  │九十二年│台北縣中和市中│乙○○│同右方法│皮包（內有現金五千餘│
│    │七月二十│山路三段、漢民│      │        │元、PANASONIC GD92牌│
│  │七日下午│路口       │      │        │行動電話一支、行照、│
│    │一時三十│              │      │        │駕照、身分證），嗣於│
│    │分許    │              │      │        │同日下午，有自稱陳佑│
│    │        │              │      │        │誠之人歸還上開皮包，│
│    │        │              │      │        │除現金、行動電話外，│
│    │        │              │      │        │其內ＳＩＭ卡及證件均│
│    │        │              │      │        │歸還，行動電話則在警│
│    │        │              │      │        │局中領回            │
├──┼────┼───────┼───┼────┼──────────┤
│九  │九十二年│台北縣三重市重│林寶猜│同右方法│皮包（內有身分證、現│
│    │八月二日│新路四段八十五│      │，利用被│金二千五百元、遠東銀│
│    │上午十一│巷二十三號前  │      │害人不及│行提款卡、遠東銀行存│
│    │時三十分│              │      │防備，自│摺、鑰匙一串）      │
│    │許      │              ││後方搶奪│                    │
│    │        │              │      │財物    │                    │
├──┼────┼───────┼───┼────┼──────────┤
│十  │九十二年│台北縣三重市正│王露美│同右方法│背包（內有現金二萬零│
│    │八月八日│義北路十七號前│      │        │九百元、摩托羅拉行動│
│    │下午三時│              │      │        │電話一支、萬泰銀行等│
│    │二十五分│              │      │        │信用卡十八張、身分證│
│    │許      │              │      │        │、健保卡、悠遊卡、電│
│    │        │              │      │        │話卡）              │
└──┴────┴───────┴───┴────┴──────────┘


司法院資訊處製作；財團法人民間司法改革基金會備份。
